臺灣臺南地方法院交通事件裁定　　　　 95年度交聲字第928號
移送機關　　交通部公路總局嘉義區監理所臺南監理站
受處分人
即異議人　　甲○○
上列受處分人因違反道路交通管理處罰條例案件，對於交通部公
路總局嘉義區監理所臺南監理站95年9月26日所為之裁決處分（
處分案號：嘉監南字第裁74-SE0000000號），聲明異議，本院裁
定如下：
    主  文
原處分撤銷。
甲○○不罰。
    理  由
一、原處分意旨略以：受處分人即異議人甲○○所有之車牌號碼
    JU-3971號自用小客車，於民國95年8月28日下午3點21分左
    右，經人駕駛並停放於臺南市○○路499號前時，因係不依
    順行方向停車，乃遭執勤之臺南市警察局第五分局警員發現
    後進而照相採證予以逕行舉發。後來原處分機關即交通部公
    路總局嘉義區監理所臺南監理站經查證後，復以異議人所有
    之上開小客車，於前開時、地，經人駕駛而有不依順行方向
    停車之違規事實明確，乃根據道路交通管理處罰條例第56條
    第1項第6款之規定，裁處該車之所有人即異議人罰鍰新臺幣
    9百元等語。
二、聲明異議意旨則略以：本件案載違規時、地，受處分人即異
    議人甲○○所有之前述小客車，雖係經人駕駛而緊靠道路左
    側停放，然因該路段外觀上應屬單行道，依規定只須緊靠路
    邊停放即可，因此停車時並非必須緊靠右側停放，故異議人
    所有小客車之上述停放情形，應無原處分意旨所稱之未依順
    行方向停放之違規情事。從而，異議人不服原裁處，乃提起
    本件異議等語。
三、經查：
    （一）原處分意旨認為受處分人即異議人甲○○所有之車牌
          號碼JU-3971號自用小客車，於上述時間、地，經人
          駕駛而停放時，係不依順行方向停車一情，無非係以
          臺南市警察局第SE0000000號舉發違反道路交通管理
          事件通知單所記載之違規事實及現場違規採證照片之
          內容為其主要論據，而證人即舉發本違規事件之臺南
          市警察局第五分局警員潘清德亦於本院調查時，到庭
          具結證稱：「（法官問：本件是否你舉發的，情形如
          何？）是我舉發的，該違規路段我很少在舉發，我認
          為該白線是路邊白線，我認為該車未緊靠右邊停車，
          所以我才開單舉發，該車停車處後面確實有紅線，我
          認為該白線是路邊線，我認為停車方向有違規，所以
          我就照相舉發。」等語（參見本院96年1月9日訊問筆
          錄），顯見本件舉發警員對於前述小客車停放位置所
          劃設之白色實線，應係認定為路面邊線，而且認為該
          路段係一般雙向車道，駕駛人應依順行方向而緊靠其
          行向之道路右側停放，故而在照相採證後，逕行舉發
          該車所有人即異議人有不依順行方向停車之違規行為
          。
    （二）然而，另一證人即臺南市政府交通局交通標線劃設承
          辦人員乙○○，則於本院調查時，到庭具結證稱：「
          （法官問：為何於該處前方繪製紅線？）我們是按照
          巷口、路口十公尺處前繪製紅線，繪製目的是為了加
          強顯示在路口附近，警告駕駛人特別注意不能停車，
          白線是依槽化島規則來繪製的。該處現場確實有繪製
          紅線，在路口十公尺繪製的，依據我們的資料該處本
          來只有白線，後來為了警告駕駛人在該處不能停車，
          所以在轉彎處繪製紅色實線。我確定該違規地點是安
          全島旁邊的道路，並非單行道。」等語（前述訊問筆
          錄參照），可知就本件案載違規地點現場道路狀況之
          規劃而言，該管道路交通標誌、標線、號誌設置機關
          之臺南政府交通局係以該路段應係安全島旁之另一車
          道，並非獨立之巷、弄道路，而停車地點下方所劃設
          之白色實線（參見卷附之違規現場採證照片內容），
          則應係依據道路交通標誌標線號誌設置規則第149條
          第1項第1款第3目後段規定所劃設，而屬劃設於分隔
          島（即安全島）旁分隔同向車流之標線，而非依照同
          設置規則第183條規定所劃設之路面邊線，此亦有臺
          南市政府交通局95年11月23日南交局工字第09517078
          860號函1紙存卷可參。基此，足見本件舉發警員對於
          本件案載違規地點所劃設之交通標線屬性，顯有誤認
          之情形，而受處分人即異議人甲○○所有之前述小客
          車，於上開時、地，經人駕駛而停車時縱有違規停放
          之情形，然該違規情形經核顯非「不依順行方向停車
          」，故原處分機關僅以舉發警員簡略之違規事實記載
          ，即對於該車之所有人即異議人為「不依順行方向停
          車」之交通違規裁處，尚非適法。
    （三）再者，本件案載違規地點既屬於分隔島旁之行車區域
          ，則該白色實線附近即屬一般車道範圍，依規定雖本
          不得停車，然本件案載違規地點附近之道路規劃極為
          複雜，而交通標線、標誌之設置機關即臺南市政府交
          通局卻又在該分隔島缺口10公尺內之範圍中，另行劃
          上紅色實線等情，亦有臺南市警察局第五分局95年12
          月11日南市警五交字第09545278290號函附之違規現
          場照片4張、證人乙○○所提出之現場照片2張及道路
          地圖影本1份及證人丙○○○○所繪製之現場圖等資
          料在卷足憑，而該紅色實線之劃設雖有提醒駕駛人注
          意實際劃設紅線路段不能臨時停車之效果，但對於一
          般駕駛人而言，因有該紅色實線之存在，反而對於該
          紅色實線後方緊接劃設之白色實線，產生紅、白實線
          對比之判斷思考，進而誤認後方白色實線位置，應係
          得以合法停車之處所。又該分隔島與路邊間之道路，
          亦因屬同向車道之一部分，而僅有單一同向車流之行
          進，故駕駛人誤認該路段係屬單行道，經核亦非無據
          。從而，異議人主張其所有之前述小客車，於上述時
          、地停放之地點，係屬單行道中可以正常停車之處所
          ，經核亦難認為全然無稽。至於本件交通違規事件之
          發生，經查應係該路段道路規劃之複雜性，以及道路
          交通標線、標誌設置不當所造成之誤解所致，故不應
          將此等道路設施設置不當所衍生之不利益，歸由停車
          之駕駛人或車輛所有人來承擔。
四、綜上所述，受處分人即異議人甲○○所有之上開小客車，於
    前述時、地，經人駕駛而有違規停放之疑義，經查既係道路
    設計規劃及交通標線、標誌設置不當所導致，而難認應歸責
    於該車之駕駛人或所有人，則原處分機關即交通部公路總局
    嘉義區監理所臺南監理站未經查明即貿然予以裁罰，於法尚
    有未合。而本件異議人之異議，經核亦確有理由，故應由本
    院裁定將原處分撤銷，並另為異議人不罰之諭知，以資適法
    。
五、據上論斷，應依道路交通案件處理辦法第20條前段，裁定如
    主文。
中　　華　　民　　國　　96　　年 　　1　　月　　23　　日
                  交通法庭    法　官  陳志成
以上正本證明與原本無異。
如不服本裁定應於送達後5日內向本院提出抗告狀（應附繕本）
。
                              書記官  黃瓊蘭
中　　華　　民　　國　　96　　年 　　1　　月　　23　　日
